臺灣臺中地方法院民事判決
109年度訴字第771號
原      告  李名櫞  
訴訟代理人  侯志翔律師
被      告  宋陳瓊如

訴訟代理人  房佑璟律師
            顏寧律師
上列當事人間請求損害賠償等事件，本院於民國111年3月24日言
詞辯論終結，判決如下：
    主      文
原告之訴及假執行之聲請均駁回。
訴訟費用由原告負擔。
    事實及理由
一、原告主張：其於民國107年8月間經人居間而以新臺幣（下同
    ）930萬元向被告購買如附表所示之不動產（下稱系爭不動
    產），並已依約付清全部價金，被告則於同年10月18日辦理
    所有權移轉登記，並於同年10月24日交付系爭不動產給原告
    ，被告依約保證系爭不動產並無滲漏水之瑕疵及已更換水、
    電線。詎其於108年12月間發現系爭不動產1樓天花板有嚴重
    漏水及陽台地板滲水，且系爭不動產水、電管線並未全部更
    換，被告顯有故意不告知瑕疵及系爭不動產欠缺被告保證之
    品質，原告得依法請求減少價金，並請求被告賠償其修補漏
    水瑕疵之損害，故依民法第359條規定、第360條、第227條
    提起本件訴訟等語，並聲明：（一）被告應給付原告150萬
    元，及自起訴狀繕本送達被告翌日起至清償日止，按年息5%
    計算之利息。（二）願供擔保，請准宣告假執行。
二、被告則以：兩造買賣契約已約定依現況交屋，原告未能舉證
    證明系爭不動產於107年10月24日交付給原告存有其主張之
    瑕疵。況其遲於交屋後1年餘始通知被告，亦難認其已盡從
    速檢查通知之義務，應視為承認其所受領之物。亦不能排除
    係原告將系爭不動產出租他人後因不當使用破壞所致等語，
    資為抗辯，並聲明：（一）原告之訴駁回。（二）如受不利
    益判決，願供擔保，請准宣告免為假執行。
三、本件經法院會同兩造整理並協議簡化爭點如下（見本院卷第
    214至216頁，並由本院依相關卷證為部分文字修正）：
（一）不爭執事項：
    1.原告與被告於107年8月14日簽訂不動產買賣契約書（下稱
      系爭契約），原告以930萬元向被告購買系爭不動產，嗣
      於同年10月18日完成所有權移轉登記（見本院卷第15至20
      、29至32頁），被告於同年10月24日將系爭不動產交付給
      原告（見本院卷第12、73頁）。
    2.系爭契約第9條第5項約定：「乙方（即被告）保證本買賣
      標的物於交屋前無存在物之瑕疵（例：傾斜、龜裂等影響
      結構安全或滲漏水、海砂屋、輻射屋…等瑕疵）如有上述
      情事，除本契約另有約定外，乙方應負瑕疵擔保責任。」
      第17條第1款約定：「以現況空屋點交（含固定裝潢物）
      。」（見本院卷第15至20頁）
    3.被告於簽約時所出具之標的物現況說明書第12項「是否曾
      於產權持有期間更新水、電管線」一項勾選「是」、第15
      項「建物現況是否有滲漏水情形」、「是否曾在最近一年
      內修復滲漏水」等事項均勾選「否」（見本院卷第21頁）
      。
    4.原告曾申請調解，經臺中市潭子區調解委員會於109年1月
      7日通知兩造及訴外人於同年月17日9時30分至該會進行調
      解，然被告並未到場（見本院卷第41頁），原告又於同年
      2月5日以大坑口郵局第26號存證信函向被告主張依民法第
      365條第1項規定房屋漏水賣方於5年內需負責修繕責任。
      原告要求被告自「修繕漏水責任完成」、「退80萬元」及
      「解除成交契約，房子退還930萬元」中三選一（見本院
      卷第43至45頁）。
（二）爭點：
    1.系爭房屋1樓天花板是否有嚴重漏水？2樓陽台地板是否有
      滲水？如有？發生原因為何？發生時間為何？原告何時發
      現此項瑕疵？被告有無明知系爭房屋存有上述漏水情事而
      故意或過失不告知原告？
    2.被告是否有將系爭不動產之水電管線全數更換之義務？
    3.原告得否依民法第359條規定，以系爭房屋存有現況說明
      書第12項、15項所指之瑕疵而請求減少價金？其得減少之
      數額為何？
    4.被告得否請求修繕漏水瑕疵之費用？金額為若干？
四、本院的判斷：
（一）原告未能證明系爭房屋於交付前即已存在1樓天花板嚴重
      漏水及2樓陽台地板滲水等瑕疵：
　　1.物之出賣人對於買受人，應擔保其物依第373條之規定危
      險移轉於買受人時無滅失或減少其價值之瑕疵，亦無滅失
      或減少其通常效用或契約預定效用之瑕疵；買賣標的物之
      利益及危險，自交付時起，均由買受人承受負擔，民法第
      354條前段、第373條前段分別定有明文。原告主張系爭房
      屋於交付前即已存有上開漏、滲水之瑕疵，此為被告所否
      認，即應由原告就此舉證以實其說。
　　2.原告主張系爭房屋有上開漏、滲水之瑕疵，固據其提出照
      片4張、蒐證影像擷圖3張（見本院卷第33至39、205至207
      頁）為憑，但上開資料無法判斷系爭房屋有無發生漏、滲
      水及發生時點、原因，本院無從單憑上開資料而為有利於
      原告之認定。
　　3.鑑定為調查證據方法之一種，當事人因裁判上確定事實所
      需之證據資料而行鑑定時，參照民事訴訟法第376條之1第
      1項、第326條第2項前段及第270條之1第1項第3款、第3項
      之規定，得於起訴前或訴訟進行中，就鑑定人、鑑定範圍
      、鑑定方法等事項加以合意；此種調查證據方法所定之證
      據契約，兼有程序法與實體法之雙重效力，具紛爭自主解
      決之特性及簡化紛爭處理程序之功能。倘其內容無礙於公
      益，且非屬法院依職權應調查之事項，及不侵害法官對證
      據評價之自由心證下，並在當事人原有自由處分之權限內
      ，基於私法上契約自由及訴訟法上辯論主義與處分權主義
      之原則，自應承認其效力，以尊重當事人本於權利主體與
      程序主體地位合意選擇追求訴訟經濟之程序利益（最高法
      院102年度台上字第246號判決看法相同）。本件原告原請
      求由大臺中建築師公會為鑑定，並經被告同意（見本院卷
      第102頁），嗣經本院確認後，兩造於109年9月29日言詞
      辯論時合意由大臺中建築師公會鑑定，並就鑑定事項一併
      為合意（見本院卷第216至217頁），根據上述說明，兩造
      自應受其拘束。經該會輪派之建築師至現場會勘丈量並進
      行試水後，鑑定結果認為：⑴系爭房屋1樓天花板僅係油漆
      粉刷面損壞，並無嚴重漏水之情形，其原因為2樓浴室滲
      漏。2樓浴室曾經整修過，依現況磁磚及衛浴器具樣式與
      型號研判至今應有10年以上，浴室整修時如有施作防水塗
      層迄今也超過10年，可能因為時間老化或地震等因素產生
      微小的裂痕。長久的細微滲漏仍會導致油漆面受潮損壞，
      面積雖較大但非嚴重漏水之重大瑕疵。現場無法判定滲水
      發生時間，且雙方未提供具體事證供鑑定，故無法判斷發
      生時間為何。⑵2樓陽台地板並無滲水，係因1樓增建處頂
      蓋與女兒牆接合處瀝青質防水塗料因金屬板變形隆起而導
      致破損漏水，漏水位置並非於建築陽台結構體本體等情，
      有該會出具之鑑定報告可憑。根據上述鑑定報告內容，本
      院已難認定2樓陽台部分存有原告所主張之漏水瑕疵。至
      關於1樓天花板因2樓浴室防水塗層因為時間老化或地震等
      因素產生微小的裂痕，細微滲漏造成油漆粉刷面損壞，此
      等情形是否於被告交付系爭不動產給原告前即已存在，亦
      有可疑，本院亦難為有利於原告之認定。
　　4.原告又請求通知證人即仲介公司經理陳進南、仲介人員劉
      益忠證明被告於出售系爭不動產已找油漆工就天花板漏水
      及裂縫僅作補土粉刷處理（見本院卷第230、398頁）。然
      證人陳進南於本院具結證稱：本件主要經手人是劉益忠，
      我只有參與磋商及簽約過程。簽約過了半年後，買方發現
      嚴重漏水，就通知我過去。我去現場確實看到有漏水現象
      ，這是我唯一一次進入系爭房屋內查看，帶看屋的是劉益
      忠。一般房屋在出售前都會整理一下，如果有髒會油漆處
      理，除非屋況非常好。劉益忠並未跟我提到油漆時就有漏
      水的情形，更沒有說屋主要求用補土方式處理。如果我們
      一開始知道有漏水，會請賣方修繕好再拿出來賣等語（見
      本院卷第393至398頁）。證人劉益忠於本院具結證稱：兩
      造都是我的客戶，當初是被告先找我，買方是在路邊看到
      廣告才來找我跟被告洽談價格。被告委託我銷售後我有去
      系爭房屋看過，系爭房屋是40年的房子，當時看的時候屋
      況正常，被告之前都是出租，要賣之前有打掃、粉刷過，
      不過我沒有看到新的裝潢，我知道被告是透過1個林姓男
      子油漆，但真實姓名我不知道。簽約後直到交屋前，原告
      陸續又來看系爭房屋1、20次左右，一下子是跟他配偶，
      一下子是跟他老師，下雨天還有去現場看漏水，該次並沒
      有看到漏水。之後我離開公司很久以後，原告才來反映說
      房屋有漏水，我應原告要求去現場看，好像是有漏水，但
      我無法肯定，只有看到油漆剝落，但沒有很大片，情況應
      該不嚴重。現場不是壁癌，因為壁癌連水泥敷面都會掉下
      來，不是只有油漆掉落，我只有看到油漆脫落，沒有看到
      有砂石掉落。我沒有印象曾經有跟原告表示房屋整修前屋
      況很差，賣了1年賣不掉，整修後馬上賣掉。但我應該不
      會這樣講，因為現在屋主賣房子之前都會稍微整修、打掃
      、粉刷，這都很正常。我沒有跟原告講過1年多沒有油漆
      ，油漆之後就很多人來看。原告來找我之前自己就有去看
      房子，看完之後才看到我們路上的廣告而與我們聯絡。原
      告有找師傅來測試，但師傅拿工具刮牆壁，本來就會造成
      砂石掉落，當場師傅也有向原告表示無法確認是何時漏水
      。交屋之前有驗屋，有開2樓水龍頭、測試馬桶等，當時
      我跟原告都沒有發現系爭房屋有瑕疵等語（見本院卷第46
      5至468頁）。依上開證人證述，不僅無從認定原告主張被
      告係因系爭房屋有漏、滲水而於出售系爭不動產前僱油漆
      工以補土、粉刷等方式處理一事，反足證明系爭不動產交
      付給原告前並無漏水，且出售房屋前進行粉刷、打掃、整
      修等行為均為常態。而參酌系爭房屋興建已逾40年，本件
      被告係於107年10月24日將系爭不動產交付給原告，若系
      爭不動產原本已有漏、滲水之情形，並僅以補土粉刷方式
      處理，豈有可能經過長達1年餘而直到108年12月間始由原
      告發現之理？故本院實無從認定原告主張為真正。
　　5.原告雖質疑鑑定單位未使用儀器進行檢測，亦未將地板敲
      除進行測試，即草率地出具鑑定報告，明顯是在騙取鑑定
      費用，故請求另送社團法人臺灣住宅品質消費者保護協會
      （下稱住宅消保會）進行鑑定云云（見本院卷第439至441
      頁）。然本件乃經兩造合意決定鑑定單位及鑑定事項，業
      如前述。原告先具狀以該會鑑定費用過高無力負擔而捨棄
      鑑定，並改以通知證人陳進南作證之方式（見本院卷第24
      9頁），經本院曉諭該證人無從取代鑑定單位就漏水原因
      及房屋減少價值等事項為證明（見本院卷第251頁），原
      告又具狀改稱請求由住宅消保會進行鑑定（見本院卷第25
      9至260頁），經被告具狀表示不同意改由住宅消保會鑑定
      （見本院卷第303頁），兩造自應受上開合意拘束。原告
      徒以民事訴訟法第326條僅要求當事人合意指定鑑定人者
      應從其合意選任，並無鑑定單位須經雙方合意始能聲請鑑
      定云云，與上述說明不符，自無足採。又本件臺中市建築
      師公會輪派之建築師於110年11月11日10時會同試水師傅
      前往系爭房屋2樓浴廁進行試水檢測，而至同日12時均未
      發現檢測點下方1樓頂板有潮濕漏水的跡象，經原告及被
      告訴訟代理人同意停止檢測，並轉告原告之房客如發現後
      續有漏水情況時須通知原告轉知鑑定人前往現場觀察檢測
      ，然嗣後均未接獲原告通知有漏水情形，遂依作業規定於
      110年底完成鑑定報告，因當初未發現鑑定標的有漏水情
      事，自無儀器檢測及敲開水泥檢測漏水位置及範圍之必要
      。至原告主張1樓頂板鋼筋鏽蝕鑑定，經建築師現場履勘2
      樓浴廁下方1樓頂板，並未發現樓板有龜裂變形現象，以
      專業經驗認定目前該建築結構安全無虞，自無敲除頂板水
      泥查看鋼筋有無鏽蝕之必要等情（見本院卷第443至444頁
      ），既已就原告所提出上述質疑逐一說明回答，所述亦無
      違反常情之處。原告於鑑定前先具狀陳稱其曾請仲介推薦
      之水電抓漏師傅到場勘驗表示系爭房屋水管老舊滲漏，被
      告明知有漏水之瑕疵，於出售房屋前卻未修補，僅以外部
      補土、粉刷掩飾，導致交屋不到1年出現漏水之瑕疵云云
      （見本院卷第78頁），於鑑定後又以言詞陳稱其自行委託
      之驗屋公司懷疑可能是水管破裂，驗屋公司使用儀器檢測
      ，牆壁內含水量均超過標準云云（見本院卷第492頁），
      然就此均未提出任何事證以實其說，且關於仲介推薦抓漏
      師傅判斷之主張與證人劉益忠之證述不同。本院綜合上情
      ，認原告聲請另送住宅消保會之請求並無必要。
　　6.準此，原告既未能證明系爭房屋於交付前即已有上述漏、
      滲水之瑕疵，本院即無從為有利於原告之認定。
（二）原告主張被告未將系爭不動產之水電管線全數更換，故系
      爭不動產有瑕疵云云，為無理由：
　　1.原告主張被告於標的物現況說明書第12項「是否曾於產權
      持有期間更新水、電管線」勾選「是」，實際上卻未更換
      水電管線，乃欠缺保證之品質，故其事後更換水、電管線
      而支出3萬5,000元，故依民法第360條規定請求損害賠償
      云云，被告則辯稱因其持有期間曾在頂樓增建2個房間、
      廁所，另於1樓空地增建廚房，於增建當時確有就該部分
      進行管線更新等語。而現況說明書第12項僅在詢問「產權
      持有期間」「有無」更新水電管線，並未限制更新之「時
      間」，更未曾表明更新「全部」水電之管線，故被告就該
      項勾選「是」，僅有表明其於產權持有期間曾有更換水、
      電管線之情事，並無代表被告保證系爭房屋內「全部」之
      水電管線均有更換。原告以此主張被告有保證系爭房屋內
      之水電管線全部均有更新乙節，並無足取。又依被告所述
      系爭房屋於其持有期間於頂樓增建房間、廁所，另於1樓
      增建廚房等情，核與系爭合約第2條第1項及標的物現況說
      明書第18項記載相符（見本院卷第15、22頁），而上開增
      建若未重新拉水電管線，顯不可能作為房間、廁所及廚房
      使用，堪認被告所辯應屬可採。
　　2.至原告主張縱該約定並無保證字樣，亦屬民法第354條所
      定買賣標的物之價值及契約預定效用有無減少之問題。然
      系爭合約第17條特別約定事項以載明「以現況空屋點交」
      等語（見本院卷第19頁），原告未能證明兩造就此另有特
      別約定，本院當無從為有利於原告之認定。
（三）原告依民法第359條、第360條規定請求被告給付150萬元
      ，為無理由：
　　1.系爭契約第9條第5項約定：「乙方保證本買賣標的物於交
      屋前無存在物之瑕疵（例：傾斜、龜裂等影響結構安全或
      滲漏水、海砂屋、輻射屋…等瑕疵）如有上述情事，除本
      契約另有約定外，乙方應負瑕疵擔保責任。」又買賣因物
      有瑕疵，而出賣人依前5條之規定，應負擔保之責者，買
      受人得解除其契約或請求減少其價金。但依情形，解除契
      約顯失公平者，買受人僅得請求減少價金；買賣之物，缺
      少出賣人所保證之品質者，買受人得不解除契約或請求減
      少價金，而請求不履行之損害賠償；出賣人故意不告知物
      之瑕疵者亦同，民法第359條、第360條分別定有明文。本
      件原告未能證明系爭房屋於交付時即已存在1樓天花板漏
      水及2樓陽台地板有滲水等瑕疵，業如前述，被告自無庸
      依系爭契約第9條第5項或民法第354條等規定負物之瑕疵
      擔保責任，故原告主張依民法第359條規定減少價金，及
      依民法第360條規定請求被告給付150萬元本息，即屬無據
      。
　　2.至原告另主張民法第365條規定關於買受人減少價金請求
      權於交付後5年始消滅，而依最高法院87年度台上字第575
      號判決見解，被告不僅於瑕疵於交屋時存在應負瑕疵擔保
      責任，縱於契約成立後仍須負責云云（見本院卷第79頁）
      ，然衡情買賣契約成立在前，標的物交付在後，則買賣契
      約成立後至標的物交付前所發生之瑕疵，出賣人應負瑕疵
      擔保責任，並無疑問。至標的物交付後始產生之瑕疵，屬
      於給付危險之範疇，故立法者乃以民法第354條、第373條
      定出賣人所負物之瑕疵擔保責任之範圍。原告引用之上開
      判決主要在闡明契約成立後存在之瑕疵若係可歸責於出賣
      人所造成時，尚有不完全給付之問題，並非認定出賣人就
      於交付標的物後所出現之瑕疵亦應負瑕疵擔保責任。至民
      法第365條規定係在規範買受人減少價金請求權、契約解
      除權之除斥期間，尤無以此遽謂買賣標的物交付後所生之
      瑕疵亦有物之瑕疵擔保責任問題。原告此部分主張顯與民
      法第354條、第373條規定要件不符，要無可採。
（四）原告依民法第227條規定請求被告給付150萬元，為無理由
      ：
    1.因可歸責於債務人之事由，致為不完全給付者，債權人得
      依關於給付遲延或給付不能之規定行使其權利。因不完全
      給付而生前項以外之損害者，債權人並得請求賠償，民法
      第227條定有明文。原告主張被告依約應交付無漏水瑕疵
      之買賣標的物及應交付已更換水電管線之房屋，而未依債
      之本旨履行，故依民法第227條規定請求被告給付150萬元
      云云，此為被告所否認，應由原告就被告履行契約違反債
      之本旨一事先行舉證。
    2.經查：
　　⑴本件被告並無交付水電管線全部更新之系爭房屋給原告，
      且被告於產權持有期間確有更換部分水電管線等情，業據
      本院認定如前，而兩造既約定依現況交屋，本院自難認被
      告有何違反債之本旨之情形。
　　⑵被告於標的物現況說明書第15項「建物現況是否有滲漏水
      情形」勾選否（見本院卷第21頁），然原告未能證明系爭
      房屋於交付前已有前述漏、滲水之情形，復未能證明交付
      後1年餘系爭房屋1樓天花板始發生漏水及1樓增建處頂蓋
      與女兒牆接合處瀝青質防水塗料因金屬板變形隆起而導致
      破損漏水係可歸責於被告之原因所致，本院自難認被告須
      就此負不完全給付之損害賠償責任。
    3.準此，原告依民法第227條規定，請求被告給付150萬元本
      息，亦屬無據。
五、結論：
    綜上所述，原告依系爭契約第9條第5項、標的物現況說明書
    第12項、第15項、民法第359條、第360條及第227條規定，
    請求被告給付150萬元，及自起訴狀繕本送達被告翌日起至
    清償日止，按年息5%計算之利息，為無理由，應予駁回。又
    原告之訴既經駁回，其所為假執行之聲請即失去根據，一併
    駁回之。
六、本件事證已臻明確，兩造其餘攻擊防禦方法及證據，經本院
    斟酌後，對於判決之結果不生影響，故不再逐一論列，併此
    敘明。
七、訴訟費用負擔之依據：民事訴訟法第78條。
中　　華　　民　　國　　111 　年　　4 　　月　　14　　日
                  民事第五庭    法　官　施懷閔
以上為正本係照原本作成。
如對本判決上訴，須於判決送達後20日內向本院提出上訴狀（須
附繕本）。如委任律師提起上訴者，應一併繳納上訴審裁判費。
中　　華　　民　　國　　111 　年　　4 　　月　　14　　日
                                書記官　張宏賓
【附表】
編號 土地坐落    面    積 權利範圍 備註  縣  市 鄉鎮市區 段  名 地號 平方公尺   １ 臺中市 潭子區 嘉豐段 970 75.12  全部 編號2建物之基地 

編 號 建物 建物門牌 建物面積（平方公尺）   權利 範圍 備註 ２ 臺中市○○區○○段000○號 臺中市○○區○○路0段000巷00號 總面積：126.15 1層：45.11 2層：60.08 騎樓：14.98 電梯樓梯間：5.98  全部 興建完成日期：68年1月10日 另有增建部分（1樓空地、頂樓）